---
title: 'PAC2: Titanic boxplot per Visualització de dades'
author: "Autor: Pere Sauleda"
date: "Abril 2024"
output:
  html_document:
    highlight: default
    number_sections: yes
    theme: cosmo
    toc: yes
    toc_depth: 2
    includes:
      in_header: 05.584-PAC-header.html
  pdf_document:
    highlight: zenburn
    toc: yes
  word_document: default
---

```{r setup, include=FALSE}
knitr::opts_chunk$set(eval=T, echo=T)
```

------------------------------------------------------------------------

# Titanic

------------------------------------------------------------------------

Càrrega de les dades:

```{r message= FALSE, warning=FALSE}
library(tidyverse)
data <- read.csv("./titanic_total.csv")
attach(data)
```

## Anàlisi

Començarem fent una breu anàlisi de les dades ja que ens interessa tenir una idea general de les dades que disposem.

### Exploració de la base de dades

Primer calculem les dimensions de la base de dades mitjançant la funció dim(). Obtenim que disposem de 2201 registres o passatgers (files) i 4 variables (columnes).

```{r}
dim(data)
```

Quines són aquestes variables? Gràcies a la funció str() sabem que les quatre variables són categòriques o discretes, és a dir, prenen valors en un conjunt finit. La variable CLASS fa referència a la classe en la qual viatjaven els passatgers (1a, 2a, 3a o crew), AGE determina si era adult o nen (Adult o Menor), la variable SEX si era home o dona (Home o Dona) i l'última variable (SURVIVED) informa si el passatger va morir o va sobreviure en l'accident (Mor o Sobreviu).

```{r}
str(data)
```

És de gran interès saber si tenim molts valors nuls (camps buits) i la distribució de valors per variables. És per això recomanable començar l'anàlisi amb una visió general de les variables. Mostrarem per a cada atribut la quantitat de valors perduts mitjançant la funció summary.

```{r}
summary(data)
```

Tenim 177 valors NA per la variable `Age`. Els eliminem:

```{r}
data <- na.omit(data)
summary(data)
```

Ja hem netejat les dades.

Comprovem factors:

```{r}
sapply(data, is.factor)
```

Convertim la classe a factor:

```{r}
data[, 'Pclass'] <- factor(data[, 'Pclass'])
```

### Visualització

Creem un boxplot representant l'edat en funció del sexe i agrupat per la classe.

```{r}
library(ggplot2)

ggplot(data,
       aes(x = Sex, y = Age, fill = Pclass)
       ) +
  geom_boxplot(alpha=0.4) + 
  labs(
    title = "Passatgers del Titanic",
    subtitle = "Edat dels passatgers en funció del sexe, agrupat per la classe",
    y = "Edat dels passatgers",
    x = "Sexe dels passatgers",
    fill = "Classe"
  ) +
  scale_fill_brewer(palette="Dark2")
```

Comprovem els que van sobreviure:
```{r}
data_surv <- data |> 
  filter(Survived == 1)
summary(data_surv)
```

Gràficament:
```{r}
ggplot(data_surv,
       aes(x = Sex, y = Age, fill = Pclass)
       ) +
  geom_boxplot(alpha=0.4) + 
  labs(
    title = "Passatgers del Titanic",
    subtitle = "Edat dels passatgers en funció del sexe, agrupat per la classe",
    y = "Edat dels passatgers",
    x = "Sexe dels passatgers",
    fill = "Classe"
  ) +
  scale_fill_brewer(palette="Dark2")
```

